臺灣臺中地方法院宣示判決筆錄　　　　　 96年度易字第821號
公　訴　人　臺灣臺中地方法院檢察署檢察官
被　　　告　乙○○
　　　　　　原名「洪子軒」）.
　　　　　　　　　　國民
上列被告因業務侵占案件，經檢察官提起公訴（九十六年度偵緝
字第三六三號），本院合議庭裁定由受命法官獨任進行認罪協商
程序後，於中華民國九十六年三月二十六日下午五時，在本院第
三法庭宣示判決，出席職員如下：
審判長起立朗讀判決主文、犯罪事實要旨、處罰條文、附記事項
，及告以上訴限制、期間並提出上訴狀之法院，且諭知記載其內
容：
一、主文：
    洪子軒連續意圖為自己不法之所有，而侵占對於業務上所持
    有之物，處有期徒刑捌月；又竊盜，處有期徒刑肆月。應執
    行有期徒刑拾月，緩刑年。
二、犯罪事實要旨：
  (一)洪子軒自民國九十一年間起，受僱於甲○○，在臺中市○○
    路三八二號之「永豐當舖」擔任店員，負責受理客戶典當物
    品之鑑定、典當及保管等工作，為從事業務之人。詎洪子軒
    竟基於意圖為自己不法所有之概括犯意，自九十一年九月十
    日起至同年十月十七日止，利用其保管客戶典當物品之機會
    ，將其業務上所保管之如附表所示之物品，變易持有為所有
    之意，而侵占入己，並持往其他當舖典當變現，得款花用。
    嗣於九十一年十月二十四日，洪子軒之父母透過他人將洪子
    軒典當如附表所示物品之當票交給甲○○，甲○○始得知上
    情。
  (二)洪子軒於九十一年十月二十一日凌晨某時，因打算離職，為
    欠缺生活費，乃另基於意圖為自己不法所有之犯意，利用其
    因工作而居住於臺中市○○區○○路七三號「民之昇當舖」
    （負責人為甲○○）樓上，而持有「民之昇當舖」保全設定
    卡之機會，先以其持有之保全設定卡解除該當舖之保全設定
    後，再下手竊取該當舖櫃檯抽屜內之現金新臺幣（下同）八
    萬九千元得手後離去。嗣於同日上午九時許，「民之昇當舖
    」員工上班後發覺櫃檯內之現金短少通知甲○○，經王蘊清
    查保全紀錄，始查悉上情。。
三、處罰條文：
    刑法第三百二十條第一項、第三百三十六條第二項。
四、附記事項：
  (一)按被告行為後，九十四年二月二日修正公布之刑法，業於九
    十五年七月一日施行，新刑法第二條第一項之規定，係規範
    行為後法律變更所生新舊法律比較適用之準據法，於新刑法
    施行後，應適用新刑法第二條第一項之規定，為「從舊從輕
    」之比較。另於比較時應就罪刑有關之共犯、未遂犯、想像
    競合犯、牽連犯、連續犯、結合犯，以及累犯加重、自首減
    輕暨其他法定加減原因（如身分加減）與加減比例等一切情
    形，本於統一性及整體性原則，綜其全部罪刑之結果而為比
    較（最高法院九十五年五月二十三日刑事庭第八次會議決議
    參照）。本案涉及法律變更之部分如下：
  1.刑法第三百二十條第一項之竊盜罪、第三百三十六條第二項
    之業務侵占罪，其法定罰金刑部分分別為得科銀元五百元、
    得併科銀元三千元以下罰金，然被告行為後，於九十五年六
    月十四日增訂之刑法施行法第一條之一規定：「中華民國九
    十四年一月七日刑法修正施行後，刑法分則編所定罰金之貨
    幣單位為新臺幣。九十四年一月七日刑法修正時，刑法分則
    編未修正之條文定有罰金者，自九十四年一月七日刑法修正
    施行後，就其所定數額提高為三十倍。但七十二年六月二十
    六日至九十四年一月七日新增或修正之條文，就其所定數額
    提高為三倍。」，且九十四年二月二日施行公布，九十五年
    七月一日施行之刑法第三十三條第五款修正為：「主刑之種
    類如下：˙˙˙五、罰金：新臺幣一千元以上，以百元計算
    之。」，是依修正後之法律，刑法第三百二十條第一項之竊
    盜罪、第三百三十六條第二項之業務侵占罪所得科處之罰金
    刑最高分別為新臺幣一萬五千元、九萬元、最低均為新臺幣
    一千元；而被告行為時適用之罰金罰鍰提高標準條例第一條
    前段規定：「依法律應處罰金、罰鍰者，就其原定數額得提
    高為二倍至十倍。但法律已依一定比率規定罰金或罰鍰之數
    額或倍數者，依其規定。」、現行法規所定貨幣單位折算新
    臺幣條例第二條規定：「現行法規所定金額之貨幣單位為圓
    、銀元或元者，以新臺幣之三倍折算之。」，及修正前刑法
    第三十三條第五款規定：「主刑之種類如下：˙˙˙五、罰
    金：一元以上。」，是依行為時之法律，刑法第三百二十條
    第一項之竊盜罪、第三百三十六條第二項之業務侵占罪所得
    科處之罰金刑最高分別為新臺幣一萬五千元、九萬元、最低
    均為新臺幣三十元。因此，比較上述修正前、後之刑罰法律
    ，自以被告行為時之舊法即依修正前刑法第三十三條第五款
    ，並配合罰金罰鍰提高標準條例第一條前段為法條適用之依
    據，較有利於被告。
  2.被告行為時，刑法第五十六條規定：「連續數行為而犯同一
    之罪名者，以一罪論。但得加重其刑至二分之一。」，惟被
    告行為後，上開新修正刑法已刪除第五十六條連續犯之規定
    ，此刪除雖非犯罪構成要件之變更，但顯已影響行為人刑罰
    之法律效果，自屬法律有變更，合先敘明。而本件被告連續
    業務侵占之行為，依行為時之舊法，僅論以一業務侵占罪，
    並加重其刑至二分之一；而依裁判時之新法，被告如犯罪事
    實欄所載多次業務侵占之犯行，即須分論併罰，是比較新、
    舊法之結果，自以被告行為時之法律，較有利於被告。
  3.依修正前刑法第五十一條規定：「數罪併罰，分別宣告其罪
    之刑，依左列各款定其應執行者：˙˙˙五、宣告多數有期
    徒刑者，於各刑中之最長期以上，各刑合併之刑期以下，定
    其刑期。但不得逾二十年˙˙˙。」，修正後刑法第五十一
    條第五款規定：「宣告多數有期徒刑者，於各刑中之最長期
    以上，各刑合併之刑期以下，定其刑期。但不得逾三十年。
    」。比較結果，以修正前之規定較有利於被告。
  4.綜合上述各條文修正前、後之比較，揆諸前揭最高法院決議
    及修正後刑法第二條第一項規定之「從舊、從輕」原則，自
    應適用被告行為時之法律，即修正前刑法之相關規定，予以
    論處。
  (二)又被告行為後，刑法有關緩刑之規定雖亦經修正，惟緩刑之
    規定，並非關於行為可罰性之刑罰法律規範，應無新刑法第
    二條第一項之適用，故犯罪在新法施行前，於新刑法施行後
    裁判，關於緩刑之宣告，自應適用修正後刑法第七十四條之
    規定，此有最高法院九十五年度第八次刑事庭會議紀錄可考
    。查被告前未曾因故意犯罪受有期徒刑以上刑之宣告等情，
    有臺灣臺中地方法院檢察署刑案資料查註紀錄表及臺灣高等
    法院被告前案紀錄表各一份在卷可稽，其因一時失慮，致罹
    刑章，且事後亦與告訴人和解，並賠償其損害，告訴人亦表
    明願意原諒被告（見本院九十六年三月十二日準備程序筆錄
    ），是被告經此偵審科刑之教訓後，當知所警惕，信無再犯
    之虞，本院認其所宣告之刑，以暫不執行為適當，故諭知緩
    刑三年，以啟自新，而觀後效。
五、協商判決除有刑事訴訟法第四百五十五條之四第一項第一款
    於本訊問程序終結前，被告撤銷協商合意或檢察官撤回協商
    聲請者；第二款被告協商之意思非出於自由意志者；第四款
    被告所犯之罪非第四百五十五條之二第一項所定得以聲請協
    商判決者；第六款被告有其他較重之裁判上一罪之犯罪事實
    者；第七款法院認應諭知免刑或免訴、不受理者情形之一，
    及違反同條第二項「法院應於協商合意範圍內為判決；法院
    為協商判決所科之刑，以宣告緩刑或二年以下有期徒刑、拘
    役或罰金為限」之規定者外，不得上訴。
六、本件如得上訴，而如不服本件判決，得自收受宣示判決筆錄
    送達之日起十日內，向本院提出上訴書狀，上訴於第二審法
    院。
中  　華　　民　　國　　96　　年　　 3　　月　　26　　日
                      刑事第三庭    法  官  郭妙俐
                                    書記官  陳玉芬
上開正本證明與原本相同。
                                    書記官  陳玉芬
中　　華　　民　　國　　96　　年　　3　　 月 　 26　　日
附表
┌──┬──────┬──────────┬─────┐
│編號│犯 罪 時 間 │    侵 占 標 的     │典當得款（│
│    │            │                    │新臺幣）  │
├──┼──────┼──────────┼─────┤
│ １ │91年9月10日 │1.金項鍊1條         │1.12000元 │
│    │            │（重約1.3兩）       │          │
│    │            │2.金項鍊1條（重約2兩│2.16000元 │
│    │            │  ）                │          │
├──┼──────┼──────────┼─────┤
│ ２ │91年9月17日 │金手鍊、金項鍊各1條 │8500元    │
│    │            │（合計重約9.9錢）   │          │
├──┼──────┼──────────┼─────┤
│ ３ │91年9月29日 │金項鍊1條、金手鐲1只│50000元   │
│    │            │（合計重約6兩）     │          │
├──┼──────┼──────────┼─────┤
│ ４ │91年10月1日 │K金鑽戒1只          │80000元   │
├──┼──────┼──────────┼─────┤
│ ５ │91年10月2日 │K金鑽戒1只          │45000元   │
├──┼──────┼──────────┼─────┤
│ ６ │91年10月6日 │金項鍊1條           │24000元   │
│    │            │（重約3.1兩）       │          │
├──┼──────┼──────────┼─────┤
│ ７ │91年10月13日│手鍊1條             │7000元    │
│    │            │（重約7錢9分）      │          │
├──┼──────┼──────────┼─────┤
│ ８ │91年10月14日│金手鍊1條           │25000元   │
│    │            │（重約3.4兩）       │          │
├──┼──────┼──────────┼─────┤
│ ９ │91年10月17日│金項鍊、金手鍊各1條 │24000元（ │
│    │            │（合計重約2.4兩）   │起訴書誤載│
│    │            │                    │為25000元 │
│    │            │                    │）        │
└──┴──────┴──────────┴─────┘
附錄本案論罪科刑法條全文
刑法第三百二十條
意圖為自己或第三人不法之所有，而竊取他人之動產者，為竊盜
罪，處五年以下有期徒刑、拘役或五百元以下罰金。
意圖為自己或第三人不法之利益，而竊佔他人之不動產者，依前
項之規定處斷。
前二項之未遂犯罰之。
刑法第三百三十六條
對於公務上或因公益所持有之物，犯前條第一項之罪者，處一年
以上七年以下有期徒刑，得併科五千元以下罰金。
對於業務上所持有之物，犯前條第一項之罪者，處六月以上五年
以下有期徒刑，得併科三千元以下罰金。
前二項之未遂犯罰之。
